【裁判字號】    98,易,1147
【裁判日期】    980603
【裁判案由】    家庭暴力防治法之傷害
【裁判全文】
臺灣臺中地方法院刑事判決              98年度易字第1147號
公  訴  人  臺灣臺中地方法院檢察署檢察官
被      告  甲○○
上列被告因家庭暴力防治法之傷害案件，經檢察官提起公訴（98
年度偵字第7181號），本院判決如下：
    主    文
甲○○傷害人之身體，處罰金新臺幣參仟元，如易服勞役，以新
臺幣壹仟元折算壹日。
    犯罪事實
一、乙○○與甲○○（原名李美芳）為夫妻，二人具有家庭暴力
    防治法第三條第一款配偶之家庭成員關係，彼此感情不睦。
    乙○○於民國九十七年五月二十六日上午八時三十分許，在
    其前與甲○○所共同居住之臺中縣后里鄉○○路龍門巷五弄
    一０號住處內，發生爭吵，而有肢體衝突，甲○○基於普通
    傷害犯意，徒手毆打乙○○左眼部，造成乙○○受有左眼球
    挫傷之傷害（另乙○○亦揮拳擊打甲○○頭部，致甲○○因
    此受有臉、頭皮及頸部挫傷等傷害，乙○○所犯傷害罪業經
    本院以九十七年度易字第三二七六號判處拘役四十日確定）
    。
二、案經乙○○訴由臺中縣警察局大甲分局報請臺灣臺中地方法
    院檢察署檢察官偵查起訴。
     理   由
一、按被告以外之人（包括證人、鑑定人、告訴人、被害人及共
    同被告等）於審判外之陳述雖不符刑事訴訟法第一百五十九
    條之一至之四等四條之規定，而經當事人於審判程序同意作
    為證據，法院審酌該言詞陳述或書面陳述作成時之情況，認
    為適當者，亦得為證據；當事人、代理人或辯護人於法院調
    查證據時，知有刑事訴訟法第一百五十九條第一項不得為證
    據之情形，而未於言詞辯論終結前聲明異議者，視為有前項
    之同意，同法第一百五十九條之五定有明文。立法意旨在於
    傳聞證據未經當事人之反對詰問予以核實，原則上先予排除
    ；惟若當事人已放棄反對詰問權，於審判程序中表明同意該
    等傳聞證據可作為證據；或於言詞辯論終結前未聲明異議，
    基於尊重當事人對傳聞證據之處分權及證據資料愈豐富，愈
    有助於真實發見之理念，且強化言詞辯論主義，使訴訟程序
    得以順暢進行，上開傳聞證據亦均具有證據能力。本件被告
    對下述證據均未爭執證據能力，經本院審酌此等陳述作成時
    之客觀狀況，並無任何不當施壓或干擾，亦未有事證顯示其
    有遭受不當取供之情形，因認以之作為本件之證據亦屬適當
    ，依上開刑事訴訟法第一百五十九條之五第一項之規定，自
    得作為證據使用。
二、訊據被告矢口否認有何傷害犯行，辯稱：從結婚到現在都是
    告訴人打其，其根本沒有打告訴人，因為九十六年間其有告
    告訴人，告訴人就一直找機會要打其、整其；當天告訴人到
    樓上莫名其妙大聲罵其藏收音機，而女兒在二樓房間內聽到
    就跑出來，跟告訴人說收音機是她拿的，告訴人當天把DVD
    摔在地上，人就衝到樓下，當時其人在二樓客廳，從一樓衝
    到二樓客廳罵其，其要下樓去廚房，告訴人在樓下瞪其，過
    來用手猛搥其頭部，其受不了就一直喊救命，其女兒就馬上
    下來看，但女兒下來的時候告訴人就馬上停手沒有任何動作
    ，其女兒沒有看到，之後告訴人就沒有再打其了，嗣後報警
    ，警察馬上過來處理，其女兒馬上帶其去醫院驗傷；整個過
    程中其完全沒有打到告訴人，告訴人拳頭打過來，其臉部都
    已經瘀傷，且自己係殘障，告訴人毆打時抱著頭，保護自己
    都來不及，怎麼可能打告訴人，也不可能是不小心揮到告訴
    人的眼睛，當時是抱著頭保護自己，警察和其女兒也看不出
    告訴人有傷，且之前告訴人毆打其時還自己去踹機車說受傷
    ，告訴人的傷根本是捏造或是在別的地方弄傷來告云云。經
    查：
  (一)被告徒手毆打告訴人眼部之事實，業據告訴人於警詢時、偵
    查中指證歷歷。另證人即被告及告訴人之女蔡佩紋於偵查中
    陳稱：衝突過程其沒有看到，在上其僅聽得爭吵聲，聽到父
    母吵架，但其沒有聽清楚內容，後來聽到母親喊救命，其衝
    下樓看，二人就停止動作，後來被告打電話報警，警察趕到
    後叫其陪被告驗傷，後來其才與被告到派出所筆錄；其有發
    現被告右眼角紅腫，但並未發現告訴人身體外觀有受傷；其
    沒有看到被告打告訴人，二人都沒有動作；其父母相處不好
    、告訴人有好幾次打被告，且曾經掐死被告云云，揆其所述
    ，其僅聞被告與告訴人爭吵，並未目睹雙方如何毆打彼此之
    情事，惟就當日被告與告訴人爭吵一節，被告、告訴人及證
    人蔡佩紋所述一致，參以被告於審理中辯稱：告訴人從九十
    四年就毆打其，但其沒有告告訴人，一直到九十六年才告告
    訴人，原本想要原諒告訴人，但告訴人變本加厲，九十六年
    時告訴人交了女朋友，罵其不如妓女溫柔，還罵其跛腳，告
    訴人就是要逼其離婚，所以才會告其賣告訴人機車，當初賣
    機車是要給女兒讀書，但告其不成；從結婚到現在都是告訴
    人打其，從九十六年間其有告告訴人，告訴人就一直找機會
    要打其、整其，當天告訴人到樓上莫名其妙大聲罵其藏收音
    機，而女兒在二樓房間內聽到就跑出來，跟告訴人說收音機
    是她拿的，告訴人當天把DVD摔在地上，人就衝到樓下，當
    時其人在二樓客廳，從一樓衝到二樓客廳罵其，其要下樓去
    廚房，告訴人在樓下瞪其，過來用手猛搥其頭部，其受不了
    就一直喊救命云云，告訴人於審理中稱：被告今日所述不正
    確，被告說她殘廢，還可以騎重機車，還可以去唱歌、跳舞
    ，還會在家中摔東西，當天被告確實有打其，被告不認錯，
    要判重一點云云，而被告與告訴人二人經本人院以九十七年
    度婚字第八二五號判決離婚（現上訴中），亦有被告提出之
    本院民事判決一份在卷可參。顯見被告與告訴人夫妻感情不
    睦，迭有爭吵，並於本案發生當日復有激烈爭執，當無疑義
    。
  (二)被告雖辯以當日並無毆打告訴人眼部，亦無不慎揮擊告訴人
    眼部之情事，且證人蔡佩紋於偵查中亦陳稱並未見告訴人受
    傷等語。惟告訴人受有左眼球挫傷之傷害一節，有行政院衛
    生署豐原醫院診斷證明書一份在卷可參，其中記載告訴人於
    竹十七年五月二十六日至該院診療一節，足見告訴人確受有
    傷害，且係於案發當日即就醫診療。而告訴人之看診醫師楊
    逸儒於偵查中證稱：該診斷證明係其依病歷回覆，至於如何
    造成無法判斷，眼球挫傷之意是眼球出血或有可能視網膜剝
    離，這是比較籠統的稱法等語，復具書狀陳稱告訴人於九十
    七年五月二十六日至該院就診主訴左眼遭人打中導致左眼疼
    痛，並有暫時失明之現象，眼部檢查結果雙眼視力右眼０．
    八，左眼０．六（矯正一．０）。左眼結膜輕度紅腫，其他
    並無異樣；暫時失明應是眼部受撞擊時，暫時失去視覺功能
    的現象，就像人頭部受撞擊時，有可能產生暫時昏厥一樣；
    以告訴人來診病況，無法判斷是他傷或自傷；告訴人於九十
    七年七月十四日複診一次，當次檢查雙眼均正常等語。其雖
    無從證明告訴人所受傷害係他人所為或自傷，然告訴人確受
    有眼部傷害之事實。而證人即案發後到場處理員警李進吉於
    偵查中證稱：其到現場時並未看到二人有拉扯動作，但二人
    見面就會互罵；其到場時告訴人確實有表示眼睛有被其妻打
    到，在現場時就這麼說，告訴人說是被告打他，被告也說是
    告訴人先打她，告訴人身體及眼部沒有明顯外傷，其有說被
    打到眼睛，但其看不出眼睛有受傷，告訴人也沒說哪隻眼睛
    被打到，被告也有說頸部被打到，現場都是他們說的，但從
    外表看不出明顯傷痕，其請他們去醫院驗傷等語。以證人楊
    逸儒係告訴人就診時之醫師，證人李進吉為到場處理之員警
    ，衡情當與告訴人與被告二人並無瓜葛，當無迴護任何一方
    之理，渠等二人證述應堪可採。而揆諸渠等所述，以告訴人
    於員警到場處理時即表明遭被告毆擊眼部，員警亦請彼等至
    醫院驗傷，而告訴人於同日即至醫院驗傷之過程觀之，告訴
    人因遭被告擊中眼部受傷一節，當非無稽。而被告上開對告
    訴人之毆擊與告訴人所受之傷害結果間，具有相當因果關係
    ，亦足認定。
  (三)綜上，被告與告訴人感情原即不睦，迭有爭執，猶至法院判
    決離婚，且於本案發生時雙方並有激烈爭吵，嗣後於員警到
    場時即相互指責遭對方毆打，而告訴人於員警到場時即陳明
    眼部遭被告毆傷，並於當日就診，而告訴人左眼受有傷害等
    情，至為明確。被告辯以其遭告訴人毆打，僅以手護首，並
    無出手毆擊、亦無不慎揮擊告訴人眼部，係告訴人虛捏或自
    傷云云，尚難採信。本件事證明確，被告犯行堪以認定，應
    依法論科。
二、查被告係告訴人之妻，有戶籍謄本影本一份在卷可稽，二人
    間具有家庭暴力防治法第三條第一款所定之配偶之家庭成員
    關係，被告於上揭時地徒手對告訴人實施傷害之家庭暴力行
    為，核其所為，係犯刑法第二百七十七條第一項之普通傷害
    罪，且屬家庭暴力防治法第二條第二款之家庭暴力罪。爰審
    酌被告與告訴人二人感情不睦，雙方未能理性處理彼此婚姻
    問題，因細故發生爭執至相互暴力相向，而斯時被告亦遭告
    訴人毆打造成臉、頭皮及頸之挫傷等情，有診斷證明書一份
    、受傷照片二幀在卷可參，其所受傷勢較告訴人較重，且告
    訴人所受傷害甚微，被告犯罪所致之具體危害非鉅，但其犯
    後未能坦承犯行之犯罪後態度等一切情狀，量處如主文所示
    之刑，並諭知易服勞役之折算標準。
據上論斷，應依刑事訴訟法第二百九十九條第一項前段，刑法第
二百七十七條第一項、第四十二條第三項前段，刑法施行法第一
條之一第一項、第二項前段，判決如主文。
本案經檢察官陳僑舫到庭執行職務。
中    華    民    國    98    年    6     月     3    日
                  刑事第八庭    法  官  陳  葳
以上正本證明與原本無異。
如不服本判決應於收受判決後10日內向本院提出上訴書狀，並應
敘述具體理由；其未敘述上訴理由者，應於上訴期間屆滿後20日
內向本院補提理由書（均須按他造當事人之人數附繕本）「切勿
逕送上級法院」。
                                書記官  張雅如
中    華    民    國    98    年    6     月     3    日
附錄法條：
刑法第二百七十七條：
傷害人之身體或健康者，處三年以下有期徒刑、拘役或一千元以
下罰金。
犯前項之罪因而致人於死者，處無期徒刑或七年以上有期徒刑；
致重傷者，處三年以上十年以下有期徒刑。


司法院資訊處製作；財團法人民間司法改革基金會備份。
